臺灣高等法院臺南分院刑事判決　　　　　96年度上訴字第10號
上　訴　人　臺灣雲林地方法院檢察署檢察官
被　　　告　甲○○
　　　　　　　　　　現於臺灣雲林第二監獄執行中
上列上訴人因被告違反毒品危害防制條例案件，不服臺灣雲林地
方法院95年度訴字第741號中華民國95年11月23日第一審判決（
起訴案號：臺灣雲林地方法院檢察署95年度毒偵字第956號、第
132 2號），提起上訴，本院判決如下：
    主  文
原判決關於施用第一級毒品罪及所定執行刑部分，均撤銷。
甲○○施用第一級毒品，累犯，處有期徒刑柒月，扣案之注射針
筒貳支沒收之。又施用第一級毒品，累犯，處有期徒刑柒月。應
執行有期徒刑壹年壹月，扣案之注射針筒貳支沒收之。
    事  實
一、甲○○前因妨害自由案件，經台灣雲林地方法院於民國（下
    同）九十四年五月十六日，以九十三年度少連訴字第三二號
    判決判處有期徒刑八月確定，甫於九十五年五月九日縮刑期
    滿執行完畢。又因施用第一、二級毒品案件，經觀察、勒戒
    後，認無繼續施用毒品之傾向，於九十三年十二月二十九日
    予以釋放，並由台灣雲林地方法院檢察署檢察官於九十四年
    一月十四日，以九十三年度毒偵字第一三六八號為不起訴處
    分確定。
二、甲○○仍不知悔悟，於上開觀察、勒戒執行完畢釋放後五年
    內，復基於施用第一級毒品海洛因之犯意，於九十五年七月
    三日十二時三十分許，在雲林縣北港鎮○○路四五巷五號住
    處，以將第一級毒品海洛因置入注射針筒注射之方式，施用
    第一級毒品海洛因一次。嗣於九十五年七月四日十二時三十
    分許，在雲林縣元長鄉○○村○○街十八巷傅氏公廟前，為
    警查獲，並扣得注射針筒二支。
三、甲○○另基於施用第一級毒品海洛因之犯意，於九十五年七
    月二十八日某時，在上址，以將第一級毒品海洛因置入注射
    針筒注射之方式，施用第一級毒品海洛因一次。嗣於九十五
    年七月三十日十二時許，為警在其上開住處拘提後，採其尿
    液送驗後，其尿液中呈現嗎啡及安非他命陽性反應，始知上
    情。（被告施用第二級毒品安非他命部分，未據檢察官及被
    告上訴，業已確定。）
四、案經雲林縣警察局虎尾分局及北港分局報請台灣雲林地方法
    院檢察署檢察官偵查起訴。
    理  由
一、訊之被告甲○○對於起訴之犯罪事實均坦承不諱，並當庭表
    示認罪，而經本院裁定以簡式審判程序加以審理，則依據刑
    事訴訟法第二百七十三條之二、同法第一百五十九條第二項
    之規定，不適用傳聞法則有關限制證據能力之相關規定，合
    先敘明。
二、上開事實有下列證據足資證明：
（一）被告甲○○於警詢、偵訊、原審及本院審理時之自白。
（二）扣案之注射針筒二支及照片二張。
（三）詮昕科技股份有限公司濫用藥物尿液檢驗報告二份。
   （1）報告日期：95年7月28日；報告編號：00000000號。
   （2）報告日期：95年8月28日；報告編號：00000000號。
（四）雲林縣警察局虎尾分局查獲毒品嫌犯尿液送檢真實姓名對
      照表（95毒偵956號卷第18頁）。
（五）雲林縣警察局北港分局查獲煙毒嫌犯尿液送檢真實姓名對
      照表（95毒偵1322號卷第10頁）。
（六）證人李俊忠警詢筆錄。
三、按觀察、勒戒或強制戒治執行完畢後，五年內再犯毒品危害
    防制條例第十條之罪者，檢察官應依法追訴，同條例第二十
    三條第二項定有明文。查被告前因施用第一、二級毒品案件
    ，經觀察、勒戒後，認無繼續施用毒品之傾向，於九十三年
    十二月二十九日予以釋放，並由台灣雲林地方法院檢察署檢
    察官於九十四年一月十四日，以九十三年度毒偵字第一三六
    八號為不起訴處分確定，有該不起訴處分書（95毒偵956號
    卷第39頁）及台灣高等法院被告前案紀錄表在卷可按。被告
    於觀察、勒戒執行完畢後五年內再犯毒品危害防制條例之罪
    ，即應依法追訴、審理。
四、論罪：按海洛因係毒品危害防制條例第二條第二項第一款所
    明定之第一級級毒品。被告非法施用第一級毒品，核其所為
    ，係犯毒品危害防制條例第十條第一項之施用第一級毒品罪
    。其持有第一級之低度行為，為施用之高度行為所吸收，不
    另論罪。又被告所犯上開二次施用第一級毒品之罪，犯意各
    別，應分論併罰。被告有如犯罪事實一、所述之前案紀錄，
    經法院判處有期徒刑，並經執行完畢，有台灣高等法院被告
    前案紀錄表可憑。其受徒刑之執行完畢後，五年以內再故意
    犯本件有期徒刑以上之罪，為累犯，應依刑法第四十七條第
    一項之規定加重其刑。
五、撤銷改判之理由：原審以被告罪證明確，因予論罪科刑固非
    無見，惟查：
（一）按所謂接續犯在概念上，除單一犯罪決意外，必須數行為
      於同時同地或密切接近之時地實施，侵害同一法益，各行
      為之獨立性極為薄弱，依一般社會健全觀念，在時間差距
      上，難以強行分開，在刑法評價上，以視為數個舉動之接
      續施行，合為包括之一行為予以評價，較為合理，始足當
      之。
（二）本次刑法修正將刑法第五十六條連續犯之規定刪除，其立
      法理由略謂：「連續犯之規定廢除後，對於部分習慣犯，
      如竊盜、吸毒等犯罪，在實務之運用上，可以補充解釋之
      方式，發展接續犯之概念，對於合乎接續犯或包括一罪之
      情形，認為構成單一之犯罪，以限縮數罪併罰之範圍，用
      以解決數罪併罰造成刑罰過重之不合理現象」。又所謂接
      續犯在概念上，除單一犯罪決意外，必須數行為於同時同
      地或密切接近之時地實施，侵害同一法益，各行為之獨立
      性極為薄弱，依一般社會健全觀念，在時間差距上，難以
      強行分開，在刑法評價上，以視為數個舉動之接續施行，
      合為包括之一行為予以評價，較為合理，始足當之，而為
      包括之一罪。即非常強調犯罪時、地之密接性需達到無從
      分割程度。茲於刪除連續犯之規定後，縱使對施用毒品行
      為採接續犯見解之論者，依上開立法理由，將接續犯之同
      一數犯罪行為之時、地之密接性適度的放寬，無需達於無
      從分割之程度，亦不得毫無限制。在本案中，被告之前後
      二次施用第一級毒品行為，相間隔已達二十五日之久，實
      難認係一密切之接續行為，應是可以分割處理之數行為，
      並不符合行為密接性之要求，自不該當於接續犯甚明。
（三）學理上「包括一罪」概念，與施用毒品之犯罪型態較有關
      聯者，除「接續犯」外，應屬「集合犯」。「集合犯」係
      指立法者在架構構成要件所描述、所預設之該當行為，本
      身就具有不斷反覆實施之特性，所以反覆實施行為被總括
　　　地當成或擬制為一個構成要件行為。基於吸毒成癮之道理
      ，施用毒品僅一次施用已足該當系爭構成要件，但接連反
      覆數次施用毒品者，應僅評價為一個施用毒品行為，且依
      施用毒品具有成癮之特性，反覆成習之施用行為才是構成
      要件違反之典型與常態，單一次之施毒行為毋寧說是例外
      ，其性質上應列入構成要件行為單數之「集合犯」，較為
      妥適。
（四）本次刑法修正將第五十六條連續犯之規定刪除，其立法理
      由，另認實務上之見解，對於連續犯一罪名認定過寬，所
      謂概括犯意，經常可連綿數年之久，且採證上多趨於寬鬆
      ，常在案件起訴後，最後事實審裁判前，對繼續犯同一罪
      名之情形，均依連續犯之裁判上一罪論處，不無鼓勵犯罪
      之嫌，亦使國家刑罰權之行使發生不合理之現象，基於連
      續犯原為數罪之本質及刑罰公平原則之考量，乃將刑法第
      五十六條予以刪除。是於刑法刪除連續犯後，將施用毒品
      罪固得認以集合犯論以一罪，然並非所有集合犯之犯罪行
      為皆漫無限制，而得以一概以包括一罪論處，必須行為人
      主觀上，係自始基於一個概括之決意，且其時、空關係密
      切，依社會一般通念，認評價為一罪為適當者，方屬之。
      否則若認定過於寬鬆，一罪認定時點又漫無限制，可綿延
      數年，則仍與前揭連續犯未刪除前實務上所發生之弊相同
      ，即與刪除連續犯規定之立法意旨有違。查本件被告第一
      次係於九十五年七月四日十二時三十分許，在雲林縣元長
      鄉長北村中興號十八巷八號傅氏公廟前為警查獲，再移送
      地檢署經檢察官詢問並限制住居，其施用第一級毒品海洛
      因之犯行既已為檢、警查獲，已宣示其已犯罪，不得再施
      用毒品。被告之後再犯施用毒品之行為，其施用毒品之犯
      意，於時、空上亦已為前揭檢、警查獲行為所切斷，依社
      會一般之通念實不宜再評價為一罪。否則犯罪時間無了時
      ，且無異鼓勵犯罪，顯與社會評價及前揭立法意旨有違。
（五）綜上所述，原審判決認被告於一個月內，反覆施用第一級
      毒品海洛因二次，顯見其施用海洛因成癮，具有施用海洛
      因之習慣，屬習慣犯，其該二次施用海洛因之時空密接，
      乃出於施用海洛因之單一決意，接續為之，為接續犯，自
      應論以一罪，而不應論以數罪，其適用法則容有未當。
（六）被告係於九十五年七月三日十二時三十分許，非法施用第
      一級毒品海洛因（見95字第956號卷第5頁），原審則認被
      告施用之時間則為九十五年七月四日十二時三十分許，亦
      有未洽。
（七）檢察官上訴意旨指摘原判決有上開可議之處，為有理由，
      應由本院依法將原判決撤銷改判，以期適法。
六、科刑：爰審酌被告施用毒品之犯行，在性質上乃屬對自我身
    心健康之自戕行為，尚未嚴重破壞社會秩序、侵害他人權益
    ，然被告前曾多次施用毒品，經法院裁定送觀察、勒戒，仍
    未能戒除毒癮，仍續施用毒品再為本件犯罪，顯未因前所受
    之勒戒而記取教訓，及被告犯後坦承犯行，態度良好，並其
    犯罪之動機、目的、手段等一切情狀，量處如主文第二項所
    示之刑，並定其應執行之刑。
七、沒收：扣案之注射針筒二支均係被告所有，供施用第一級毒
    品海洛因所用及預備施用第一級毒品海洛因所用之物，業據
    被告供承在卷，爰依刑法第三十八條第一項第二款之規定，
    併予宣告沒收。
八、本件係檢察官提起上訴，被告並未提起。又檢察官上訴意旨
    ，僅對原審諭知被告所涉施用第一級毒品部分，提起上訴，
    有上訴書可按。是被告所犯施用第二級毒品部分，因未上訴
    而業已確定，併此敘明。
據上論斷，應依刑事訴訟法第三百六十九條第一項前段、第三百
六十四條、第二百七十三條之一第一項、第二百九十九條第一項
前段，毒品危害防制條例第十條第一項、第十八條第一項前段、
刑法第十一條前段、第四十七條第一項、第五十一條第五款、第
三十八條第一項第二款，判決如主文。
本案經檢察官蘇南桓到庭執行職務。
中　　華　　民　　國　　96　　年　　3　　月　　27　　日
                  刑事第二庭    審判長法　官  葉居正
                                      法　官  吳森豐
                                      法　官  吳勇輝
以上正本證明與原本無異。
如不服本判決，應於收受本判決後十日內向本院提出上訴書狀。
其未敘述上訴理由者並得於提起上訴後十日內向本院補提理由書
狀（均須按他造當事人之人數附繕本）「切勿逕送上級法院」。
　　　　　　　　　　　　　　　　　　　書記官  李良倩
中　　華　　民　　國　　96　　年　　3　　月　　27　　日
附錄本案論罪科刑條文：
毒品危害防制條例第10條
施用第一級毒品者，處 6 月以上 5 年以下有期徒刑。
